【裁判字號】    90,自更,7
【裁判日期】    900711
【裁判案由】    詐欺
【裁判全文】
臺灣臺中地方法院刑事判決                              九十年度自更字第七號
    自  訴  人  甲○○
    被      告  乙○○
右列被告因詐欺案件，經自訴人提起自訴，自訴人不服本院於八十九年十一月三日第
一審判決（八十九年度自字第四五０號），提起上訴，經臺灣高等法院臺中分院撤銷
發回更審，本院判決如左：
    主  文
乙○○無罪。
    理  由
一、本院自訴意旨略以：被告乙○○明知其已無支付能力，竟仍意圖為自己不法之所
    有，於民國（以下同）八十八年八月間，向自訴人甲○○佯稱欲購買家庭電器用
    品，致使自訴人不疑有他，陷於錯誤，而依約將共價新臺幣（以下同）四十五萬
    元之家庭電器用品載運至被告所指定之南投縣埔里鎮○○路一九二號、臺北市○
    ○路○段二八六號、臺北縣中和市○○路九巷三號一樓等處，詎被告於自訴人依
    約將訂購之貨品送達後，竟拒不付款，屢經催討，始簽發面額均為十五萬元、發
    票人均為乙○○、到期日分為八十八年十一月三十日、八十八年十二月三十一日
    、八十九年一月三十日之本票三紙以供付款，惟該三紙本票於屆期後，被告猶置
    之不理，自訴人始知受騙，因認被告涉有刑法第三百三十九條第一項之詐欺取財
    罪嫌云云。
二、按犯罪事實應依證據認定之，無證據不得推定其犯罪事實，又不能證明被告犯罪
    者，應諭知無罪之判決，刑事訴訟法第一百五十四條、第三百零一條第一項分別
    定有明文；又刑法第三百三十九條第一項詐欺罪之成立，以意圖為自己或第三人
    不法所有，以詐術使人將本人或第三人之物交付為要件，所謂以詐術使人交付，
    必須被詐欺人因其詐術而陷於錯誤，若其所用方法不能認為詐術，亦不致使人陷
    於錯誤，即不構成該罪，最高法院四十六年臺上字第二六０號著有判例可資參照
    ；經訊據被告乙○○固不否認其有於右揭時地向自訴人甲○○購買前開貨品而遲
    未付款之情事，惟堅決否認有何詐欺取財犯行，辯稱：其本係設於臺中市○○路
    一００之四號五樓（原設於臺中市○○路○段）「華山有限公司」之負責人，為
    促進買氣，而向自訴人購買家庭電器用品當為贈品，後因公司經營不善而無法依
    約給付貨款，「華山有限公司」倒閉後，其仍有清償二十餘萬元貨款，事前也曾
    向自訴人訂貨達一、二百萬元，均有依約給付，本件並非蓄意詐欺等語；經查：
    本件自訴意旨認定被告涉有前揭詐欺取財犯行，無非係以自訴人所指訴被告於右
    揭時地向自訴人訂購上開家庭電器用品後，拒不付款，且所簽發之本票屆期時，
    被告亦置之不理等語，並提出被告所訂購上揭家庭電器用品之送貨單影本為據；
    然被告原係「華山有限公司」之負責人，以經營鑽石販售為業，為促進買氣，而
    向自訴人訂購家庭電氣用品當作購買客戶之贈品，積欠本件貨款前，與自訴人購
    買家庭電器用品交易已有二個月期間，貨款達一、二百萬元金額，及自訴人所指
    之本件被告詐欺貨款總數原為六、七十萬元，被告於「華山有限公司」倒閉後，
    個人仍繼續清償二十餘萬元予自訴人等情，除已據被告到庭所陳述屬實外，並為
    自訴人所不否認，顯見被告係經營「華山有限公司」為業，為促進「華山有限公
    司」業績，而向自訴人購買家庭電器用品充當購買客戶之贈品，被告就向自訴人
    購買該家庭電器用品時，實為一般商場、經濟行為之正當交易，難認被有何對自
    訴人施以詐術而購買該貨品；又被告於積欠本件貨款前，與自訴人有二個月期間
  ，並向自訴人購買達一、二百萬元家庭電器用品，且該款項均已依約給付，而被
    告於「華山有限公司」倒閉後，個人猶清償二十餘萬元予自訴人等情已如上述，
    如被告確有詐欺自訴人財物之不法所有意圖，又何有給付該一、二百萬元貨款、
    及清償該二十餘萬元貨款之可能，更參諸自訴人與被告雙方已於事後達成和解，
    此有被告給付積欠款項之支票影本二紙附卷可稽，益證被告並無詐欺自訴人財物
    之不法所有意圖；是本件被告於向自訴人購買前揭家庭電器用品時，難認有何對
    自訴人施以詐術，且又無積極事證足認被告有何詐欺自訴人財物之不法所有意圖
    ，揆諸首揭判例說明，被告所為自與詐欺取財罪之構成要件有間，難遽以該罪論
    擬；此外，復查無其他積極事證足資證明被告有何自訴人所指之詐欺取財犯行，
    既不能證明被告犯罪，自應依法為被告無罪判決之諭知。
據上論斷，應依刑事訴訟法第三百四十三條、第三百零一條第一項，判決如主文。
中      華      民      國      九十      年      七    月      十一    日
                                        法  官   梁   堯   銘
右正本證明與原本無異。
如不服本判決，應於送達後十日內向本院提出上訴狀（須附繕本），上訴於臺灣高等
法院臺中分院。
                                        書記官
中      華      民      國      九十      年      七    月      十一    日


司法院資訊處製作；財團法人民間司法改革基金會備份。
